【裁判字號】    95,簡上,7
【裁判日期】    950517
【裁判案由】    債務人異議之訴
【裁判全文】
臺灣屏東地方法院民事判決               95年度簡上字第7號
上  訴  人  乙○○
被上訴人    甲○○
上列當事人間請求債務人異議之訴事件，上訴人對於中華民國94
年11月30日本院94年度潮簡字第405 號第一審判決提起上訴，本
院於民國95年5 月3 日言詞辯論終結，判決如下：
    主  文
上訴駁回。
第二審訴訟費用由上訴人負擔。
    事實及理由
一、被上訴人起訴主張：上訴人持被上訴人分別於民國90年9 月
    18日及90年9 月30日簽發如附表所示本票，聲請本院以92年
    度票字第785 號裁定准予強制執行，並聲請本院民事執行處
    以94年度執字第12945 號為強制執行。惟上開票款被上訴人
    已於94年7 月7 日全部清償完畢，爰依強制執行法第14條之
    規定，提起本件訴訟。於原審聲明：本院94年度執字第1294
    5 號清償票款之強制執行程序應予撤銷。
二、上訴人則以：被上訴人所提異議理由，已於92年度票字第78
    5 號民事裁定時提出，並遭臺灣高等法院高雄分院裁定駁回
    抗告；被上訴人迄今仍未支付如附表所示本票之利息新台幣
    （下同）80,212元等語置辯。於原審聲明：(一)被上訴人之訴
    駁回。(二)被上訴人應給付上訴人80,212元，及自94年11月8
    日起至清償日止，按週年利率6 ％計算之利息。(三)如受不利
    判決，願供擔保請准宣告免為假執行。
三、原審為上訴人敗訴之判決，上訴人不服提起上訴，辯稱：被
    上訴人只有清償如附表所示本票之本金316,000 元，然從未
    繳納任何利息，上開80,212元乃屬利息部分之請求等語，並
    於本院聲明：(一)原判決廢棄。(二)被上訴人應給付上訴人80,2
    12元，及自94年11月8 日起至清償日止，按週年利率6 ％計
    算之利息。被上訴人則於本院主張：我早於91、92年間即清
    償86,000元，94年7 月7 日清償時，兩造已約定前開清償部
    分充作利息，所以當日我才又還316,000 元之本金等語，並
    請求駁回上訴。
四、兩造不爭執事項：
  (一)被上訴人簽發如附表所示本票向上訴人借貸，上訴人乃聲請
    本院以92年度票字第785 號裁定准予強制執行，並先聲請本
    院民事執行處以94年度執字第10975 號為強制執行，於94年
    7 月7 日該案執行時，上訴人向本院執行處表示已部分清償
    ，請求撤回強制執行程序；嗣於94年7 月29日具狀稱前開本
    票利息79,576元及強制執行費用尚未清償，再度聲請本院民
    事執行處以94年度執字第12945 號為強制執行。
  (二)兩造間存有如附表所示本票之消費借貸關係，被上訴人已於
    94年7 月7 日清償316,000 元予上訴人，兩造並協同證人蔡
    欣倪簽訂清償證明書1 紙。
五、被上訴人主張其已清償如附表所示本票之本金、利息債務，
    並提出清償證明書1 份為證，上訴人則否認被上訴人有清償
    任何利息，並以前揭情詞置辯，是本院應審究者為被上訴人
    是否已清償如附表所示本票之利息？經查：
  (一)證人即上訴人之母丙○○於本院證稱：「被上訴人有一段時
    間在我家租房子，我才知道兩造之前有金錢往來，被上訴人
    有拿錢叫我轉交上訴人，我有轉交，次數不到10次，金額不
    到10萬元，前幾次每次1 萬元，最後3 次每次5,000 元」等
    語明確（本院卷第32頁），查證人既為上訴人之母，份屬至
    親，衡諸常情當無虛偽陳述不利上訴人證言之理，顯見證人
    所證，堪信為實，足證被上訴人確於94年7 月7 日返還本金
    之前即已清償部分金額。
  (二)證人即前開清償證明書所載證人蔡欣倪於原審及本院證述：
    「94年7 月7 日上訴人代理人葛先生來找被上訴人收錢，叫
    我當證人，被上訴人問之前還給上訴人母親的8 萬元如何計
    算？葛先生說那8 萬元就當作本票之借款利息，今天只要清
    償本票面額316,000 元，兩造債權債務就完全消滅，所以才
    簽了清償證明書，還特別記載債務不存在」等詞（見原審卷
    第21頁，本院卷第15頁）。證人林素珍亦於本院證稱：「我
    有看到葛先生向被上訴人收錢，我還提醒被上訴人打電話去
    法院查詢，葛先生收錢有提到還給上訴人母親的8 萬元，說
    要充作利息」等語綦詳（本院卷第15頁），查證人所言互核
    一致，且與證人梁陽悅前開所證金額大致相符，益徵被上訴
    人確實有清償約8萬元之本票債務。
  (三)況且被上訴人所提清償證明書記載「如附表所示本票票載金
    額之債務關係及上之責任一概不存在。所屬之94年度執字第
    10975 號罰責不存在」等語，此為兩造所不爭執，查本院94
    年度執字第10975 號強制執行程序係以本院92年度票字第78
    5 號裁定為執行名義，該執行名義業已包含如附表所示本票
    法定利息，兩造既已同意上開執行程序所含債權債務關係消
    滅，則上訴人自難另行請求如附表所示本票之法定利息，其
    前開辯解，當屬無據，不足採信。被上訴人上開主張，堪信
    屬實。
  (四)按執行名義成立後，如有消滅或妨礙債權人請求之事由發生
    ，債務人得於強制執行程序終結前，向執行法院對債權人提
    起異議之訴，強制執行法第14條第1 條前段定有明文。從而
    ，被上訴人依強制執行法第14條第1 項之規定，求為判決本
    院94年度執字第12945 號清償票款之強制執行程序應予撤銷
    ，為有理由，應予准許。
  (五)至上訴人雖於上訴聲明第2 項請求被上訴人給付80,212元云
    云，惟上訴人就此已有本院92年度票字第785 號裁定之執行
    名義，並非另行提出反訴，故其此部分聲明，顯有誤載，自
    無理由，附此敘明。
六、綜上所述，被上訴人請求將本院94年度執字第12945 號清償
    票款之強制執行程序予以撤銷，為有理由，自應准許。原審
    判決被上訴人勝訴，於法並無不合。上訴意旨指摘原判決不
    當，求予廢棄改判，為無理由，應予駁回。
七、據上論結，本件上訴為無理由，依民事訴訟法第436 條之1
    第3 項、第449 條第1 項、第78條，判決如主文。
中    華    民    國    95    年    5     月    17    日
                  民事第一庭    審判長法  官  羅心芳
                                      法  官  林雅莉
                                      法  官  翁世容
附表：
┌─┬────────┬──────┬──────┬───────┬────────┐
│  │發票日          │票面金額（新│到期日      │利息起算日    │票據號碼        │
│  │                │臺幣）      │            │              │                │
├─┼────────┼──────┼──────┼───────┼────────┤
│一│90年9月18日     │200,000元   │未載        │90年9月30日   │529728          │
│  │                │            │            │              │                │
├─┼────────┼──────┼──────┼───────┼────────┤
│二│90年9月30日     │116,000元   │未載        │90年9月30日   │529732          │
│  │                │            │            │              │                │
└─┴────────┴──────┴──────┴───────┴────────┘
右正本證明與原本無異。
本判決不得上訴。
                                 法院書記官  溫訓暖
中    華    民    國    95    年    5     月    18    日


司法院資訊處製作；財團法人民間司法改革基金會備份。
